臺灣臺中地方法院民事簡易判決
111年度豐原簡字第3號
原      告  劉昀翰（原名劉憲璋）

被      告  黃志緯  
上列原告因被告過失傷害案件（刑事案號：本院110年度原交易
字第5號），提起刑事附帶民事訴訟請求損害賠償（本院110年度
原交附民字第3號），經刑事庭裁定移送前來，本院於民國111年
4月19日言詞辯論終結，判決如下：
    主      文
一、被告應給付原告新臺幣227,815元，及自民國110年11月16日
    起至清償日止，按週年利率百分之5計算之利息。
二、原告其餘之訴駁回。
三、訴訟費用由被告負擔百分之五十七，餘由原告負擔。
四、本判決第1項原告勝訴部分得假執行。但被告如以新臺幣227
    ,815元為原告預供擔保後，得免為假執行。
    事實及理由
壹、原告起訴主張：
一、被告於民國108年11月6日下午1時25分許，駕駛車牌號碼000
    -0000號自用小貨車，沿臺中市神岡區民權二街66巷往65巷
    方向行駛，行經民權二街66巷與民權二街無號誌之交岔路口
    時，未注意減速慢行，即逕行通過上開交岔路口，不慎撞擊
    原告駕駛之車牌號碼000-0000號自用小客車（下稱系爭車輛
    ），致系爭車輛因此再撞擊訴外人陳廖峯停放在該處路旁車
    牌號碼00-0000號自用小客貨車，致原告受有左肩部挫傷、
    左下肢挫傷等傷害（下稱系爭車禍事故）。
二、原告因系爭車禍事故，受有下列損害：
　㈠醫療費用：原告因系爭車禍事故受有左側肩膀嚴重挫傷等傷
    害，需多次前往醫院就診，共計支出醫療費用新臺幣（下同
    ）5,630元。
　㈡系爭車輛損害費用：系爭車輛受損嚴重，經送往原廠評估，
    修復費用至少985,678元，已超過系爭車輛撞擊前市價，應
    無維修必要。爰請求被告賠償系爭車輛於事故發生前之中古
    車市價70萬元。
　㈢精神慰撫金：原告因系爭車禍事故需長期前往醫療院所就診
    ，且系爭車禍事故後，經過路口時經常會害怕有車輛自旁邊
    疾駛而出，駕駛車輛時亦有嚴重之心理壓力，造成原告相當
    之精神痛苦，請求賠償慰撫金50萬元。
　㈣以上共計1,205,630元。
三、並聲明：㈠被告應給付原告1,205,630元，及自起訴狀繕本送
    達翌日起至清償日止，按週年利率百分之5計算之利息。㈡願
    供擔保，請准宣告假執行。
貳、被告抗辯則以：不爭執原告主張之侵權行為事實，然原告與
    有過失，兩造過失比例各半。就原告請求賠償之費用部分，
    不爭執醫療費用，但系爭車輛殘值應以40萬元計算，精神慰
    撫金部分應予酌減。並聲明：㈠原告之訴駁回。㈡如受不利判
    決，願供擔保，請准宣告免為假執行。
參、本院之判斷：
一、按因故意或過失，不法侵害他人之權利者，負損害賠償責任
    ；汽車、機車或其他非依軌道行駛之動力車輛，在使用中加
    損害於他人者，駕駛人應賠償因此所生之損害，但於防止損
    害之發生，已盡相當之注意者，不在此限；不法侵害他人之
    身體或健康者，對於被害人因此喪失或減少勞動能力或增加
    生活上之需要時，應負損害賠償責任。不法侵害他人之身體
    、健康、名譽、自由、信用、隱私、貞操，或不法侵害其他
    人格法益而情節重大者，被害人雖非財產上之損害，亦得請
    求賠償相當之金額。民法第184條第1項前段、第191條之2、
    第193條第1項、第195條第1項分別定有明文。
二、查原告主張被告就系爭車禍事故之發生，有未減速慢行而逕
    行通過交岔路口之過失，致原告受有傷害等節，為被告所不
    爭執（見本院豐簡卷第144頁），核屬不法侵害原告之身體
    、健康權，且具有相當因果關係。除被告不爭執原告得請求
    之醫藥費5,630元（見本院豐簡卷第144頁），應屬有據外，
    茲就原告其餘請求金額審究如下：
　㈠系爭車輛損害費用：
    ⒈按損害賠償除法律另有規定或契約另有訂定外，應以填補
      債權人所受損害及所失之利益；又不法毀損他人之物者，
      被害人得請求賠償其物因毀損所減少之價額；負損害賠償
      責任者，除法律另有規定或契約另有訂定外，應回復他方
      損害發生前之原狀。第1項情形，債權人得請求支付回復
      原狀所必要之費用，以代回復原狀，民法第216條第1項、
      第196條、第213條第1項、第3項分別定有明文。再按當事
      人已證明受有損害而不能證明其數額或證明顯有重大困難
      者，法院應審酌一切情況，依所得心證定其數額。民事訴
      訟法第222條第2項亦有明文。
    ⒉查系爭車輛修理費用初估為985,678 元，有原告提出之估
      價單在卷可參（見本院豐簡卷第91頁至第105頁）。而原
      告主張保險公司曾估價表示系爭車輛殘值約為40萬元乙節
      ，為被告所不爭執（見本院豐簡卷第145頁），應屬合理
      ，堪認系爭車輛於事故發生時之車輛現值小於車輛修理費
      用。則原告主張系爭車輛修理費用過高，已達全損狀態無
      修理價值，即屬可採，系爭車輛回復顯有重大困難甚明。
      又原告嗣將系爭車輛以28,000元出售，有原告提出之汽車
      賣合約書可參（見本院豐簡卷第89頁）。系爭車輛未經修
      復，則原告所得請求賠償之金錢，即為事故發生當時系爭
      車輛之市價扣除原告出售所得金額。本院審酌上情，認原
      告所得請求金額應以40萬元計之。
    ⒊至於原告雖主張系爭車輛市價應為70萬元，鑑價師雜誌之估價費用向來均低於實際交易價格約20萬元至30萬元間等語，並提出鑑價師雜誌資料、車輛銷售資料等件為佐（見本院豐簡卷第57頁至78頁、第79頁至第87頁）。然查每部汽車車況均有不同，而原告未能指明與系爭車輛相同車型、年份、行使公里數等之中古車輛交易價格，自難逕認原告主張系爭車輛於系爭事故發生時之中古車價為70萬元乙節為真。
    ⒋從而，原告請求被告賠償系爭車輛40萬元部分，應屬有據。逾此範圍之請求，應予駁回。　　
　㈡精神慰撫金：按慰撫金之賠償須以人格權遭遇侵害，使精神
    上受有痛苦為必要，其核給之標準固與財產上損害之計算不
    同，然非不可斟酌雙方身分資力與加害程度，及其他各種情
    形核定相當之數額（最高法院51年台上字第223號裁判要旨
    參照）。亦即非財產上損害賠償，應以實際加害之情形、加
    害之程度、被害人所受精神上痛苦之程度、賠償權利人之身
    分、地位、經濟能力綜合判斷之。本院經參酌兩造自陳之學
    經歷、收入狀況，並依職權調閱兩造稅務電子閘門資料查詢
    表（為維護兩造之隱私、個資，爰不就其詳予敘述，請參見
    卷附上開查詢表及兩造於本院審理中所述，見本院豐簡卷第
    145頁、證物袋內），參以原告提出之傷後照片（見本院豐
    簡卷第147頁），審酌原告因系爭車禍事故傷勢程度，因此
    所受生活上之困擾等一切情狀，認原告本件精神上所受損害
    應以5 萬元為相當。
　㈢承上各節，原告得請求被告賠償之損害數額合計為455,630元
    （計算式：醫藥費5,630元＋車輛殘值40萬元＋精神慰撫金5萬
    元＝455,630元）　
三、次按損害之發生或擴大，被害人與有過失者，法院得減輕賠
    償金額，或免除之，民法第217條第1項定有明文。查原告就
    系爭事故之發生，亦有疏未注意行經無號誌交岔路口時，左
    方車應暫停讓右方車先行之過失乙情，為原告所不爭執（見
    本院豐簡卷第144頁），應有過失相抵原則之適用。而查兩
    造均不爭執過失比例以各半計算（見本院豐簡卷第144頁）
    ，則經過失相抵後，原告得請求被告賠償之金額為227,815
    元（計算式：455,630元×50％＝227,815元）。原告逾此範圍
    之請求，應予駁回。
四、本件起訴狀繕本於110年11月15日送達被告，有送達證書在
    卷可憑（見本院附民卷），則原告請求被告給付自收受起訴
    狀繕本送達翌日起即110年11月16日起至清償日止，按週年
    利率5％計算之遲延利息，核與民法第229條第1項後段、第2
    項、第233條第1項、第203條之規定相符，應予准許。
肆、綜上所述，原告依侵權行為之法律關係，請求被告賠償227,
    815元，及自110年11月16日起至清償日止，按週年利率5％計
    算之利息，為有理由，應予准許。其逾此部分請求，則屬無
    據，爰予駁回。
伍、本件判決原告勝訴部分係依民事訴訟法第427條第2項規定適
    用簡易訴訟程序，所為被告敗訴判決，應適用民事訴訟法第
    389條第1項第3款之規定，依職權宣告假執行。又被告陳明
    如受不利判決，願供擔保請准免為假執行，核無不合，爰酌
    定相當擔保金額後准許之。
陸、本件事證已臻明確，兩造其餘主張與攻擊防禦方法及所提證
    據，經審酌後認與判決之結果不生影響，爰不逐一論述。
柒、本件原告提起刑事附帶民事訴訟，而由本院刑事庭依刑事訴
    訟法第504條第1項規定，裁定移送前來，依同條第2項規定
    免繳納裁判費，茲參酌臺灣高等法院暨所屬法院95年度法律
    座談會意見，本無庸為訴訟費用負擔之諭知。然於本院審理
    期間，滋生其他訴訟必要費用（即原告請求財產損害部分裁
    判費7,600元），爰依民事訴訟法第79條規定，命此部分由
    兩造按敗訴比例負擔。　　
中　　華　　民　　國　　111 　年　　5 　　月　　 5　　日
                      臺灣臺中地方法院豐原簡易庭
                                  法　官　段奇琬
以上正本係照原本作成。
如不服本判決，應於送達後20日內，向本院提出上訴狀並表明上
訴理由，如於本判決宣示後送達前提起上訴者，應於判決送達後
20日內補提上訴理由書（須附繕本）。如委任律師提起上訴者，
應一併繳納上訴審裁判費。
中　　華　　民　　國　　111 　年　　5 　　月　　 5  　日
                                  書記官　王政偉